【裁判字號】    97,交上易,1775
【裁判日期】    971030
【裁判案由】    過失致死
【裁判全文】
臺灣高等法院臺中分院刑事判決      97年度交上易字第1775號
上  訴  人  臺灣臺中地方法院檢察署檢察官
上  訴  人
即  被  告  乙○○
上列上訴人因被告過失致死案件，不服臺灣臺中地方法院97年度
交易字第384號中華民國97年8月25日第一審判決（起訴案號：臺
灣臺中地方法院檢察署97年度偵字第11183號），提起上訴，本
院判決如下：
    主    文
原判決撤銷。
乙○○因過失致人於死，處有期徒刑拾月。
    犯罪事實
一、乙○○前曾犯公共危險、竊盜等罪，經法院各判處有期徒刑
    3月、3月，並定應執行之刑5月確定，於民國96年5月24日易
    科罰金而執行完畢（本件因係過失犯罪，故未構成累犯）。
    其於97年4月21日下午，駕駛懸掛車牌號碼4728－NH號之自
    用小客車（原車牌號碼7911－LJ號），沿臺中縣大里市○○
    路由東往西方向行駛，嗣於同日下午11時許，行經仁化路
    756號前時，本應注意汽車行駛時，駕駛人應注意車前狀況
    ，並隨時採取必要之安全措施，而依當時天候晴、夜間有照
    明、路面乾燥，無障礙物、視距良好，竟疏未注意，貿然變
    換車道而駛入內車道，致其所駕駛之自小客車右前保險桿與
    在前方行駛之陳乾雨所騎乘之腳踏車車身發生碰撞，陳乾雨
    因此人車倒地，而受有頭部外傷、顱內出血等傷害，送醫急
    救後，延至同日下午11時18分許不治死亡。乙○○肇事後，
    向據報前來尚不知何人肇事之警員自首坦承肇事，自首而接
    受裁判。
二、案經告訴人丙○○○訴由臺中縣警察局霧峰分局報告臺灣臺
    中地方法院檢察署檢察官偵查起訴。
    理    由
一、按被告以外之人於審判外之陳述，雖不符刑事訴訟法第159
    條之1至第159條之4之規定，然經當事人於審判程序同意作
    為證據，法院審酌該言詞陳述作成時之情況，認為適當者，
    亦得為證據；當事人、代理人或辯護人於法院調查證據時，
    知有刑事訴訟法第159條第1項不得為證據之情形，而未於言
    詞辯論終結前聲明異議者，視為有前項之同意，刑事訴訟法
    第159條之5定有明文。查本案採為判決基礎之被告以外之人
    於審判外之言詞或書面陳述，固屬傳聞證據，惟被告未曾於
    言詞辯論終結前爭執其證據能力或聲明異議，本院審酌上開
    陳述作成時之情況，並無違法取證之瑕疵，認以之作為證據
    為適當，揆諸上開規定，該審判外之陳述及文書資料均有證
    據能力，先予敘明。
二、上開上訴人即被告乙○○（下稱被告）駕車肇事致被害人陳
    乾雨死亡等犯罪事實，業據被告於警詢、偵查、原審及本院
    審理時坦承不諱，並經告訴人丙○○○於警詢中指訴綦詳，
    核與證人楊惠雯、王惠婷於警詢中證述之情節相符，並有肇
    事現場照片、交通事故現場圖、道路交通事故調查報告表(一)
    (二)各1份、車號查詢汽車車籍資料、酒精測定紀錄、相驗筆
    錄、相驗屍體證明書、驗斷書各1份、相驗屍體相片等在卷
    可稽，堪信屬實。按汽車駕駛人應注意車前狀況，隨時採取
    必要之安全措施，道路交通安全規則第94條第3項定有明文
    。本件案發時間係夜間，而當時天候、路況、視距及照明設
    備均良好，有前開報告表可證，客觀上並無不能注意之情事
    ，被告竟疏未注意以致肇事，其未能注意車前狀況之過失行
    為，致使被害人發生死亡結果，足認被告之過失行為，係本
    件車禍之肇事因素，2者間顯具有相當因果關係。本案事證
    明確，被告犯行堪予認定。
三、核被告所為，係犯刑法第276條第1項之過失致人於死罪。被
    告於肇事後，對於有偵查犯罪權限之公務員尚未發覺之犯罪
    ，留在事故現場向到場處理之員警坦承肇事，自首而接受裁
    判等情，有警詢筆錄及道路交通事故肇事人自首情形紀錄表
    在卷可稽，應依刑法第62條前段規定減輕其刑。原審對被告
    論罪科刑，固非無見，惟本件肇事時間係97年4月21日夜間
    11時許，肇事地點當時光線係夜間有照明，已見前述，原審
    卻認該處係「日間自然光線」（見原判決事實欄第8行），
    其認定事實自有未洽；又被告素行不佳，前犯刑法第185條
    第1項公共危險罪，經法院判處有期徒刑3月確定，甫於96年
    4 月21日以易科罰金執行完畢，有原審法院96年度中交簡字
    第309號判決正本及臺灣高等法院被告前案紀錄表各1份在卷
    可考，被告又肇本件過失致死犯行，過失程度甚重，可見被
    告對道路交通安全規則之守法意識不足，檢察官依據告訴人
    請求提起上訴，指摘原判決量刑太輕，尚非無據，應由本院
    將原審判決予以撤銷改判。至被告上訴請求從輕量刑，自無
    理由。爰審酌被告素行不佳，其駕駛車輛行駛於道路上，本
    應謹慎注意，卻因疏失而肇事，且其過失程度甚重，導致被
    害人死亡，對被害人家屬造成無可彌補之傷痛，所生危害匪
    淺，雖被告肇事後坦承犯行，犯後態度尚稱良好，且有賠償
    意願，惟因與被害人家屬就賠償金額尚無共識，致未達成民
    事和解等一切情狀，量處有期徒刑10月，以示懲儆。
據上論斷，應依刑事訴訟法第369條第1項前段、第364條、第299
條第1項前段，刑法第276條第1項、第62條前段，刑法施行法第1
條之1，判決如主文。
本案經檢察官甲○○到庭執行職務。
中    華    民    國    97    年    10   月    30     日
            刑事第七庭    審判長法  官  林  榮  龍
                                法  官  張  惠  立
                                法  官  鄭  永  玉
上列正本證明與原本無異。
不得上訴。
                                書記官    瑞  芳
中    華    民    國    97    年    10   月    30     日


司法院資訊處製作；財團法人民間司法改革基金會備份。
